最高法院刑事判決　　　　　　一○○年度台上字第四七八九號
上　訴　人　蔡烏粽
選任辯護人　羅豐胤律師
　　　　　　李秀貞律師
上列上訴人因妨害性自主案件，不服台灣高等法院台中分院中華
民國九十九年四月二十日第二審更審判決（九十九年度上更(一)字
第二四號，起訴案號：台灣台中地方法院檢察署九十四年度偵字
第二○三四二號），提起上訴，本院判決如下：
    主  文
原判決撤銷，發回台灣高等法院台中分院。
    理  由
本件原判決認定上訴人蔡烏粽有原判決所記載之犯罪事實，因而
撤銷第一審之判決，經比較行為時與裁判時之法律，改判仍論處
上訴人侵入住宅，對於女子以強暴之方法而為性交，未遂罪刑，
固非無見。
惟查：(一)性侵害犯罪案件因具有隱密性，通常僅有被告及被害人
二人在場，不免淪為各說各話之局面，真相如何，當須根究明白
，期能毋枉毋縱。而被害人遭受性侵害後，於密接時間之內，向
第三人所為激動陳述，經驗上並無虛擬造假之虞，親見親聞者以
證人身分就被害人如何為激動陳述之證詞，若與被害人之指證相
互利用，足以證明被害人所指之犯罪事實確具有相當程度真實性
者，固得採為認定被害人陳述屬實之補強證據，然事實審法院仍
應就二者之關聯性及如何得據為佐證等旨，於判決內為必要之說
明，始臻適法。原判決事實欄記載上訴人於民國九十四年九月三
十日晚間八時三十分許，基於強制性交之犯意，無故侵入甲女（
卷內代號00000000號，姓名及詳細年籍均在卷）住處，自甲女後
方以徒手施以不法腕力之強暴方法，以雙手臂力強力環摟抱住甲
女身體，進而撫摸甲女胸部，並隔著甲女所穿著之褲子，以手強
行撫摸甲女下體，甲女見狀心驚奮力欲掙脫，乃出手揮掉上訴人
雙手，隨即走到後方廚房迴避，詎上訴人仍不予理會，接續同前
之犯意，再度以徒手施以不法腕力之強暴方法，強力對甲女強行
撫摸胸部，甲女又急走到客廳飲水機處迴避，上訴人見狀心急即
上前對甲女以徒手施以不法腕力之強暴方法，以強力拉扯欲將甲
女壓制強拉進甲女房間實施強制性交之行為，後因甲女始終強力
反抗抵制，並向上訴人表明「已經○十歲，不願作這種見笑代（
台語）」等語，並出聲苦苦哀求，上訴人見甲女已哭泣始放手，
因己意中止其行為，旋即逃離現場而強制性交未得逞等情，並於
理由內援引甲女、丁男（姓名及詳細年籍在卷）分別於警詢、偵
查、第一審之證詞，說明上訴人強拉甲女進入房間，應欲意與甲
女發生性行為，再觀之甲女指稱上訴人當時使用之強抱、強摸與
強拉之手段，及甲女反抗不從等事實，顯見上訴人係以徒手施以
不法腕力之強暴方法實行本件犯行（原判決理由貳、二(二)(四)）。
惟關於甲女如何向丁男表示遭上訴人不法侵害一節，甲女於第一
審證稱「（那天發生此事，你有告訴何人？）我受驚，我拿一隻
拐杖到路上要打被告，之後我跑到我小○那邊，我在哭，小○問
我什麼事，我說被侮辱」，證人丁男亦證稱「（甲女在九十四年
九月三十日晚上有無去找你）案發當天晚上甲女有跑到我住處找
我，我住處離甲女住處有四、五百公尺，說『烏粽』（台語）要
對她侮辱，甲女的兒子後來到我住處帶回甲女」（第一審卷(二)第
四十一頁、第六十八頁），均僅載及甲女曾向丁男表示遭上訴人
侮辱。而所謂「侮辱」，其方法包括言詞、舉動，或二者兼具等
情形，目的亦非僅限於強制性交之一端。原判決未究明甲女向丁
男表示遭上訴人侮辱，有無言及上訴人所實行之具體方法，復未
說明丁男證稱甲女向其陳述遭上訴人侮辱，與甲女指稱遭上訴人
以強暴方法而為性交，二者之間存在如何之關聯，逕採丁男之證
詞為認定甲女陳述真實之補強證據，自有理由不備之違法。(二)有
罪之判決書，對被告有利之證據不採納者，應說明其理由，為刑
事訴訟法第三百十條第二款所明定。故有罪判決書對於被告有利
之證據，如不加採納，必須說明其不予採納之理由，否則即難謂
無判決不備理由之違誤。是事實審法院應於審判期日就被告否認
犯罪所為有利辯解事項與證據，予以調查，而於有罪判決理由內
詳加論列，否則率行判決，即屬於法有違。原判決認定上訴人有
侵入住宅，對於女子以強暴之方法而為性交未遂罪之犯行，固於
理由貳、二(六)依憑證人乙男、丙男、乙女（姓名及詳細年籍均在
卷）及丁男在第一審之證詞，說明上訴人於九十四年十月一日上
午委請○○○、○○○至甲女住處表示願意「洗門風（台語）」
，堪認上訴人確有對甲女實行強制性交未遂之犯行等旨。惟稽之
卷內筆錄之記載，甲女於九十四年十月一日警詢（詢問時間自晚
間十八時三十分起至十九時三十五分止）時陳稱「（蔡嫌對妳猥
褻後如何離開現場？事後有無和妳或妳家人聯絡？）經我開始哭
及一直反抗，蔡嫌才自行離開我家。沒有。」（警卷第十一頁）
。上訴人於原審依據甲女此部分警詢時之陳述，並以證人乙男、
丙男、丁男及乙女與甲女誼屬至親，證詞之憑信性本屬有疑，且
其等既先後證稱○○○、○○○於九十四十月一日前往甲女住處
商談和解事宜，則甲女何以於晚間在警詢時隻字未提此事，主張
證人乙男等所謂上訴人於事後曾找人找甲女談和解，顯屬虛偽等
語（原審卷第三十四頁、第三十五頁）。原判決未說明上訴人此
部分辯解如何不足採，遽為不利上訴人之認定，亦有理由不備之
違誤。上訴意旨指摘原判決違法，為有理由，應認原判決仍有撤
銷發回更審之原因。
據上論結，應依刑事訴訟法第三百九十七條、第四百零一條，判
決如主文。
中    華    民    國  一○○  年    八    月  三十一  日
                      最高法院刑事第九庭
                          審判長法官  黃  一  鑫  
                                法官  張  春  福  
                                法官  林  勤  純  
                                法官  宋  明  中  
                                法官  王  居  財  
本件正本證明與原本無異
                                      書  記  官  
中    華    民    國  一○○  年    九    月   十四   日
                                                      v